臺灣桃園地方法院刑事判決　　　　　　　95年度訴字第1499號
公　訴　人　臺灣桃園地方法院檢察署檢察官
被　　　告　甲○○
上列被告因搶奪等案件，經檢察官提起公訴（95年度偵字第9337
號、第10090號、第12027號），本院判決如下︰
    主  文
甲○○以強暴妨害人行使權利，累犯，處有期徒刑參月，如易科
罰金，以參佰元折算壹日。
被訴侵入住宅、竊盜、傷害之部分均公訴不受理。
    事  實
一、甲○○前因違反動產擔保交易法案件，經本院九十三年度壢
    簡字第一五六四號刑事簡易判決判處有期徒刑二月確定，於
    民國九十四年八月十四日入監執行，已於同年十月十三日期
    滿執行完畢（構成累犯）。詎其仍不知警惕，於九十五年四
    月十三日上午十時許，無故侵入其叔乙○○所有位於桃園縣
    新屋鄉後庄村八鄰一之七號之住宅，竊取乙○○所有之瓦斯
    鋼瓶二個及其堂叔吳勝添所有之研磨機一台後（侵入住宅及
    親屬間竊盜之部分，業據乙○○、吳勝添撤回告訴在案，詳
    見後述），隨即離去，適為稍後返家之乙○○查覺，旋在上
    開住宅前發現甲○○甫騎乘機車返回，乙○○立即上前質問
    ，進而與甲○○發生口角，並相互扭打，扭打時乙○○所有
    GPRS廠牌之手機一支（序號：0000000000000
    00號）不慎由腰際掉落地面，俟二人經短暫扭打後分開，
    甲○○旋在地面撿起前開手機，適為乙○○發覺，遂要求甲
    ○○返還上開手機，然甲○○相應不理，逕自離去，以此強
    暴之方式，妨害乙○○行使對前開手機之權利，嗣經乙○○
    報案後，承辦員警於同日上午十時二十分許，在桃園縣新屋
    鄉○○村○鄰○○○號路旁查獲甲○○。
二、案經桃園縣政府警察局楊梅分局報請臺灣桃園地方法院檢察
    署檢察官偵查起訴。
    理  由
甲、有罪部分：
一、上揭逕行取走乙○○手機之犯罪事實，迭據被告甲○○於警
    詢、檢察官訊問及本院審理時供承在卷，並經證人乙○○於
    本院審理時具結證述綦詳，且有贓物認領保管單一紙及現場
    照片一幀在卷可資佐證，被告供承取走手機係要當證據，固
    難認有不法所有之意圖，而難論以搶奪罪，惟其以腕力將該
    手機逕行取走，妨害乙○○行使所有權，自係以強暴妨害乙
    ○○對該手機行使權利。綜上，本件事證明確，被告犯行洵
    堪認定。
二、論罪科刑部分：
（一）新舊法比較之部分：
      按九十五年七月一日修正生效施行之刑法第二條第一項規
      定「行為後法律有變更者，適用行為時之法律。但行為後
      之法律有利於行為人者，適用最有利於行為人之法律」，
      為行為後法律變更所生新舊法律比較適用之準據法，本件
      被告行為後，刑法第四十七條、第三十三條第五款、第四
      十一條之規定，業於九十五年七月一日修正生效施行，應
      依上開「從舊從輕」之規定予以比較適用，分述如下：
   1、被告行為後，刑法第四十七條第一項累犯之規定，業已修
      正為「受徒刑之執行完畢，或一部之執行而赦免後，五年
      以內『故意』再犯有期徒刑以上之罪者，為累犯，加重本
      刑至二分之一」，比較新、舊法之結果，被告無論依前述
      修正前或修正後刑法第四十七條之規定，均構成累犯，故
      無「有利或不利」之情形，此部分應依一般法律適用原則
      ，適用裁判時法（參見最高法院九十五年度台上字第五五
      八九號判決意旨）。
   2、被告行為後，刑法第三十三條第五款業已修正規定「罰金
      ：新臺幣一千元以上，以百元計算之。」，與修正前刑法
      第三十三條第五款規定「罰金：一元（按係銀元，折算新
      臺幣為三元）以上。」不同。比較新舊法結果，以舊法較
      有利於行為人，新法並無對被告較為有利之情形。
   3、被告行為後，罰金罰鍰提高標準條例第二條業已刪除，而
      刑法第四十一條第一項前段關於易科罰金之折算標準已由
      舊法之以銀元一百元、二百元、三百元折算一日修正為新
      臺幣一千元、二千元、三千元折算一日，因屬科刑規範事
      項之變更，其折算標準為裁判時所應諭知，自有就新舊法
      規定比較之必要，經比較新舊法結果，以被告行為時之舊
      法較為有利於被告，新法並無對被告有較為有利之情形。
（二）核被告所為，係犯刑法第三百零四條第一項之以強暴妨害
      人行使權利罪。公訴意旨認被告上開所為，係犯刑法第三
      百二十五條第一項之普通搶奪罪。惟查，被告並無趁被害
      人乙○○不及防備之際，而搶奪上開手機之情事，且亦無
      實據足認被告係意圖為自己或第三人不法之所有，而取得
      前開手機，核與前開搶奪罪之構成要件有違，自難以該罪
      相繩，惟起訴之基本社會事實同一，爰依法變更起訴法條
      。查被告前有如事實欄一所載犯罪科刑及執行完畢之紀錄
      ，此有臺灣高等法院被告前案紀錄表在卷可按，其前受有
      期徒刑執行完畢，於五年內再故意犯本件有期徒刑以上之
      罪，為累犯，應依修正後刑法第四十七條第一項之規定加
      重其刑。爰審酌被告之素行、犯罪動機、目的、手段、所
      生之危害及犯後之態度等一切情狀，量處如主文所示之刑
      ，並依修正前刑法第四十一條第一項前段及修正前罰金罰
      鍰提高標準條例第二條之規定，諭知易科罰金之折算標準
      ，以示懲儆。
乙、不受理部分：
一、公訴意旨另以：被告於前揭時地無故侵入告訴人乙○○所有
    上開住宅，並竊得乙○○所有之瓦斯鋼瓶二個及告訴人吳勝
    添所有之研磨機一台，嗣經乙○○發覺後，與乙○○在上揭
    地點發生扭打，並造成乙○○受有顏面、兩前臂、左手掌多
    處挫傷之傷害，因認被告另涉犯刑法第三百零六條第一項之
    侵入住宅罪、同法第三百二十條第一項之普通竊盜罪、同法
    第二百七十七條第一項之普通傷害罪等語。
二、按告訴乃論之罪，告訴人於第一審辯論終結前得撤回其告訴
    ，又告訴經撤回者，法院應諭知不受理之判決，刑事訴訟法
    第二百三十八條第一項、第三百零三條第三款分別定有明文
    。
三、查前揭侵入住宅及普通傷害等罪，依刑法第二百八十七條前
    段及同法第三百零八條第一項之規定，須告訴乃論；另告訴
    人乙○○、吳勝添係被告之叔叔及堂叔，分屬三親等及五親
    等之旁系血親，業據告訴人乙○○及吳勝添到庭證述屬實，
    依刑法第三百二十四條第二項之規定，五親等內旁系血親間
    犯竊盜罪，亦須告訴乃論。而告訴人乙○○、吳勝添已到庭
    陳明撤回前開告訴在卷，有本院九十六年三月六日審判筆錄
    在卷可佐，揆諸前揭法條意旨，此部分爰不經言詞辯論，逕
    行諭知不受理之判決。
據上論斷，應依刑事訴訟法第二百九十九條第一項前段、第三百
條、第三百零三條第三款、第三百零七條，刑法第三百零四條第
一項，修正後刑法第二條第一項前段、第四十七條第一項，修正
前刑法第四十一條第一項前段，罰金罰鍰提高標準條例第一條前
段，修正前罰金罰鍰提高標準條例第二條，判決如主文。
本案經檢察官楊挺宏到庭執行職務。
中　　華　　民　　國　　96　　年　　3 　　月　　20　　日
                  刑事第八庭  審判長法　官　曾家貽
                                    法  官  陳彥宏
                                    法  官  吳為平
以上正本證明與原本無異。
如不服本判決，應於送達後十日內，向本院提出上訴狀。
                                    書記官  江惠婷
中　　華　　民　　國　　96　　年　　3 　　月　　20　　日
附錄論罪科刑法條：
刑法第304條
以強暴、脅迫使人行無義務之事或妨害人行使權利者，處 3 年以
下有期徒刑、拘役或 3 百元以下罰金。
前項之未遂犯罰之。
